臺灣臺北地方法院民事判決　　　　　　　　　　　　九十二年度訴字第三五五五號
　　原　　　告　丁○○
　　被　　　告　臺鳳股份有限公司
　　法定代理人　乙○○
　　訴訟代理人　丙○○
　　　　　　　　甲○○
右當事人間返還價金等事件，本院於九十三年一月二十九日辯論終結，判決如左：
    主  文
被告應給付原告新台幣壹佰拾壹萬玖仟伍佰元及其中柒拾伍萬肆仟元部分自民國九
十二年七月二十六日起至清償日止按年息百分之五計算之利息。
訴訟費用由被告負擔。
本判決於原告以新台幣肆拾肆萬元為被告供擔保後，得假執行。但被告如以新台幣壹
佰拾壹萬玖仟伍佰元為原告供擔保後，得免為假執行。
    事  實
甲、原告方面：
一、聲明：如主文第一項所示，並陳明願供擔保請准宣告假執行。
二、陳述要領：
    (一)兩造於民國八十六年三月一日就被告所建造座落於臺北縣永和市○○○路○段
      三十一號「台鳳天璽│ A3 │十七」房地壹戶訂立預售合約書（下稱系爭合約
      書），嗣原告於締約後即依約接續按時交付價金，計至八十八年五月已交款計
      七十五萬四千元。
    (二)嗣後被告竟來函告稱：「八十八年四月七日臺北縣政府工務局再度來函謂『為
      考量公共安全、交通及市容觀瞻，請即停工並退讓建築以維公益上需要』正式
      要求本公司停工」云云，且即行停工。其後，原告先後於九十年三月三十一日
      、五月二十三日函詢臺北縣政府事出究竟，同年四月二十三日接獲臺北縣政府
      九十北府工建字第一四六八二三號函覆以：「本府查核係因本案基地於申請建
      照前曾有排水溝擅遭前移四米之情形（即案地工程未經申請許可擅自更改現況
      ），造成既有路幅有所變更，遂引發爾後公所應公共設施損壞未處理及當地附
      近民眾屢有陳情建物突出道路影響交通安全等爭議，是故，本府於八十八年四
      月七日八八北工建字第Ｍ一二二六後號函依前述決議勒令停工退縮。」「本府
      並另文以八十九年十一月二十三日八九北府工建字第三九六四八號函請本案起
      造人及設計監造人洽本府工務局辦理變更設計事宜，惟至今仍未辦理。」由此
      可知，此全然係臺鳳公司設計建造不當，系爭房屋顯難繼續建造致交付不能。
    (三)原告於九十二年五月十三日以存證信函催告被告，系爭房地停工已逾四年，顯
      已違約，被告申請建照前已違法在先，而台北縣政府提出解決方案被告又未遵
      循，此顯係可歸責於被告而致給付不能，按依據系爭契約第二十一條約定有關
      情事變更時，雙方皆得解除契約，則於因可歸責於被告之原因遭致無法依圖說
      興建系爭房屋時，舉重以明輕，此時原告更可解除系爭契約，原告爰以起訴狀
      並請求返還已給付之價款。又依據系爭契約第十三條，賣方（即被告）如超過
      本契約工作天數，每逾一日，買方得請求賣方按買方已付款萬分之五計算之違
      約損害賠償金，本件原告業已給付七十五萬四千元，則被告遲延違約，迄今應
      給付原告違約金五十六萬五千五百元，爰依解除契約之法律關係及契約之損害
      賠償向被告請求之。
乙、被告方面：
一、聲明：請求駁回原告之訴及假執行之聲請，並陳明如受不利判決，願供擔保請求
    供擔保免假執行。
二、陳述要領：
    被告係依據台北縣政府核發之合法建築執照興建施工，詎台北縣政府於民國八十
    八年四月七日發函被告，以「公共安全、交通及市容觀瞻」為由，要求被告停工
    檢討是否退縮建築線以維公益，故而該等停工並非可歸責於被告，亦非屬給付不
    能，被告自不負契約之給付不能及給付遲延之責任。
    理  由
一、查原告主張兩造於民國八十六年三月一締結系爭合約嗣原告於締約後即依約接續
    按時交付價金，計至八十八年五月已交款計七十五萬四千元。嗣後被告竟以八十
    八年四月七日臺北縣政府工務局來函謂『為考量公共安全、交通及市容觀瞻，請
    即停工並退讓建築以維公益上需要』正式要求本公司停工」云云，且即行停工迄
    今仍未復工，以及如被告違約，依約計算遲延損害被告應給付原告違約金五十六
    萬五千五百元之事實，業據提出等件為證，復為被告所不爭執，自堪信為真實。
    惟被告則以台北縣政府之勒令停工並非係屬可歸責於被告之遲延，且亦非屬於給
    付不能，自無該等條款之適用云云置辯。
二、經查，本件系爭建物其遭台北縣政府勒令停工之原因，係因「本案建築基地突出
    道路一點八公尺，：：：依承造人現場所指建築線與該建物雖未逾越建築線，惟
    依現況該建物柱子位於慢車道白線內確有影響交通情事」，而此等情事之造成，
    係因「本案基地於申請建照前曾有排水溝擅遭前移四米之情形（即案地工程未經
    許可擅自更改現況），造成既有路幅有所變更，遂引發爾後公所反應公共設施損
    壞未處理及當地附近民眾屢有陳情建物突出道路影響交通安全等爭議，：：：」
    故而台北縣政府於八十八年四月七日即以八八北工建字第Ｍ一二二六號函決議勒
    令停工退縮，此有台北縣政府九十北府工建字第一四六八二三號函在卷可查，而
    被告亦自承一旦配合台北縣政府之要求即「基地內退縮建築」時，會影響整體建
    物之「結構安全」，有極大公安風險及社會責任。是本件被告顯已無法依原建築
    圖說之內容復工，而陷於給付不能之情形，被告所稱僅是暫時停工云云，並不可
    採。
三、按依系爭預定買賣契約書第二十一條之（一）訂明：本預定買賣房屋倘因政令禁
    建、政府法令變更等事由致不能依本約附件十之圖說繼續興建交付房屋時，雙方
    皆得解除本契約，解約後賣方應將買方所繳價款一次全部無息退還買方。而本件
    系爭之建物業已因「本案基地於申請建照前曾有排水溝擅遭前移四米之情形（即
    案地工程未經許可擅自更改現況），造成既有路幅有所變更，遂引發爾後公所反
    應公共設施損壞未處理及當地附近民眾屢有陳情建物突出道路影響交通安全等爭
    議，：：：」故而台北縣政府於八十八年四月七日即以八八北工建字第Ｍ一二二
    六號函決議勒令停工退縮，而致被告已無法依照原有之建築圖說興建，是舉重以
    明輕，原告於不可歸責於兩造當事人而因政令更改等因素，無法續依原建築圖建
    造時可解除契約，則在可歸責於被告導致被告無法續依原建築圖興建時，原告當
    然更可解除系爭契約。又解除權之行使，不妨礙損害賠償之請求，民法第二百六
    十條亦定有明文，故依據系爭契約第十三條，賣方（即被告）如超過本契約工作
    天數，每逾一日，買方得請求賣方按買方已付款萬分之五計算之違約損害賠償金
    ，本件原告業已給付七十五萬四千元，則被告遲延違約，迄原告解約時即應給付
    原告違約金五十六萬五千五百元。從而，原告向被告解除契約，請求返還已付之
    價金以及違約金即有理由，應予准許。
四、假執行方面︰兩造均陳明願供擔保聲請宣告假執行或免為假執行，經核均無不合
    ，爰分別酌定相當之擔保金額，予以准許。
五、本件之事實及法律關係已臻明確，兩造之其餘主張陳述及攻擊防禦方法，對判決
    之結果無影響，爰不一一加以論述，附此敘明。
六、據上論結，本件原告之訴為有理由，依民事訴訟法第七十八條、第三百九十條第
    二項，第三百九十二條第二項，判決如主文。
中　　　華　　　民　　　國　　九十三　　年　　　二　　　月　　 十二 　　日
                                 民事第二庭  法  官    朱漢寶
右為正本係照原本作成。
如對本判決上訴，須於判決送達後廿日內向本院提出上訴狀。
中　　　華　　　民　　　國　　九十三　　年　　　二　　　月　　 十二 　　日
                                         法院書記官    劉碧輝
